臺灣高等法院刑事裁定
108年度矚上訴字第2號
上  訴  人  
即  被  告  陳志謀


選任辯護人  陳鵬光律師
            陳一銘律師
            呂清雄律師
上  訴  人  
即  被  告  楊永昌


選任辯護人  劉楷律師
            黃智靖律師
上  訴  人  
即  被  告  許志強



選任辯護人  魏釷沛律師
            袁健峰律師
上列上訴人即被告等因違反貪污治罪條例案件，前經限制出境、
出海，本院裁定如下：
    主  文
陳志謀、楊永昌、許志強均自民國壹佰壹拾年陸月柒日起延長限
制出境、出海捌月。
    理  由
一、上訴人即被告陳志謀、楊永昌、許志強（下稱陳志謀等3人
    ）因違反貪污治罪條例上訴案件，前經本院認渠等犯罪嫌疑
    重大，且有刑事訴訟法第93條之2第1項第2款之情形，並有
    限制出境、出海之必要，爰裁定自民國109年10月7日起延長
    限制出境、出海8月，合先敘明。
二、按被告犯罪嫌疑重大，而有下列各款情形之一者，必要時檢
    察官或法官得逕行限制出境、出海。但所犯係最重本刑為拘
    役或專科罰金之案件，不得逕行限制之：（一）無一定之住
    、居所者。（二）有相當理由足認有逃亡之虞者。（三）有
    相當理由足認有湮滅、偽造、變造證據或勾串共犯或證人之
    虞者；審判中限制出境、出海每次不得逾8月，犯最重本刑
    為有期徒刑10年以下之罪者，累計不得逾5年；其餘之罪，
    累計不得逾10年，刑事訴訟法第93條之2第1項、第93條之3
    第2項後段分別定有明文。又限制出境、出海之強制處分，
    其目的在防阻被告擅自前往我國司法權未及之境，俾保全偵
    查、審判程序之進行及刑罰之執行，被告於我國領土範圍內
    仍有行動自由，亦不影響其日常工作及生活，干預人身自由
    之強度顯較羈押處分輕微，故從一般、客觀角度觀之，苟以
    各項資訊及事實作為現實判斷之基礎，而有相當理由認為被
    告涉嫌犯罪重大，具有逃匿、規避偵審程序及刑罰執行之虞
    者即足。且是否採行限制出境、出海之判斷，乃屬事實審法
    院職權裁量之事項，應由事實審法院衡酌具體個案之訴訟程
    序進行程度、人權保障及公共利益之均衡維護等一切情形，
    而為認定，其裁量職權之行使苟無濫用權限之情形，即不得
    指為違法（最高法院109年度台抗字第249號裁定意旨參照）
    。
三、經查：
（一）陳志謀等3人因違反貪污治罪條例案件，經臺灣桃園地方
      檢察署檢察官提起公訴，並由臺灣桃園地方法院以101年
      度囑訴字第14號判決（下稱原審判決）有罪後，陳志謀等
      3人提起上訴，現由本院108年度囑上訴字第2號案件審理
      中。
（二）茲因陳志謀等3人上開限制出境、出海期間將於110年6月6
      日屆滿。本院審核全案相關事證，並參酌陳志謀等3人及
      渠等選任辯護人之意見後（見本院卷三第444頁、第446頁
      、第448頁、第450頁至第451頁），認依據本案卷內各項
      證據，在現階段陳志謀涉犯貪污治罪條例第4條第1項第2
      款藉勢借端強募財物罪、同條例第5條第1項第3款對於職
      務行為收受賄賂罪；楊永昌、許志強涉犯同條例第5條第1
      項第3款對於職務行為收受賄賂罪等，犯罪嫌疑仍屬重大
      。其次，陳志謀等3人所涉貪污治罪條例第4條第1項第2款
      、同條例第5條第1項第3款之罪，均係最輕本刑7年或10年
      以上有期徒刑之重罪，且陳志謀業經原審判決判處有罪並
      定應執行有期徒刑20年，楊永昌涉犯貪污治罪條例第5條
      第1項第3款對於職務行為收受賄賂罪部分，亦經原審判決
      判處有期徒刑7年2月，許志強同經原審判決判處有期徒刑
      3年10月在案，參以被訴重罪、被判重刑常伴有逃亡之高
      度可能，此乃趨吉避凶、脫免刑責、不甘受罰之基本人性
      ，陳志謀等3人逃匿境外規避審判及刑罰執行之可能性甚
      高，故本院認確有相當理由足認陳志謀等3人有逃亡之虞
      ，尚存有刑事訴訟法第93條之2第1項第2款之事由。再依
      比例原則衡酌陳志謀等3人倘出境後未再返回國內接受審
      判或執行，將嚴重損害國家追訴犯罪之公共利益，及限制
      出境、出海對陳志謀等3人個人居住及遷徙自由權之影響
      非鉅，實未逾必要程度。
（三）至陳志謀及其辯護人雖辯稱：陳志謀沒有逃亡之虞，應該
      沒有限制出境、出海必要，其有前往澎湖探望岳父母之需
      求云云；楊永昌及其辯護人雖辯稱：楊永昌有固定住所，
      且其在偵查中即已自白，於審判中並為相同供述，足證楊
      永昌有面對刑事裁判決心，而無逃亡之虞，且本案審理多
      年，證人、證物均已調查完備，現已無湮滅、偽造、變造
      證據或勾串共犯或證人之虞，又楊永昌遭限制出境、出海
      長達9年，已逾原審判決所量處之刑，為符比例原則，應
      解除限制出境、出海云云。惟查，依現代通訊科技發達及
      普及程度，仍可透過各式網路及電信等通訊媒介以視訊見
      面，雖異地卻與親訪同其效果，探親交流之方式眾多（如
      父母親至被告住家等），是本院認陳志謀尚無非離開臺灣
      跨海赴澎湖親訪岳父母之急迫性、重要性及必要性。再者
      ，訴訟進行具有浮動性，當事人心態及考量難免隨訴訟進
      行而變化，楊永昌縱於國內有固定住所，仍與其出境、出
      海後是否滯留國外不歸，並無必然關係，不能以此遽認無
      限制出境、出海之必要。至被告於偵、審中有無坦承犯行
      ，涉及是否符合減免刑責，此屬量刑範疇，與被告是否逃
      亡或日後確實接受審理、執行程序亦無必然關聯，是楊永
      昌所辯稱：已於偵查及審判中自白云云，並不足以擔保其
      必無逃亡之虞，是渠等上揭所辯，均難採信。　　
四、綜上所述，本院認陳志謀、楊永昌、許志強原限制出境、出
    海之原因及必要性俱仍存在，有繼續限制出境、出海之必要
    ，爰裁定如主文所示。　　
據上論斷，應依刑事訴訟法第93條之3第2項後段規定，裁定如主
文。
中　　華　　民　　國　　110 　年　　5 　　月　　27　　日
                  刑事第二十四庭審判長法　官  陳德民
                                      法　官  紀凱峰
                                      法　官  葉力旗
以上正本證明與原本無異。
如不服本裁定，應於收受送達後五日內向本院提出抗告狀。
                                      書記官  王心琳
中　　華　　民　　國　　110 　年　　5 　　月　　27　　日